【裁判字號】    97,上更(一),228
【裁判日期】    980305
【裁判案由】    違反毒品危害防制條例
【裁判全文】
臺灣高等法院高雄分院刑事判決     97年度上更(一)字第228號
上  訴  人
即  被  告  甲○○
                    （現另案於臺灣屏東監獄執行中）
選任辯護人  邱芬凌律師
上列上訴人因違反毒品危害防制條例案件，不服臺灣屏東地方法
院97年度訴字第14號中華民國97年3 月26日第一審判決（起訴案
號：臺灣屏東地方法院檢察署96年度偵字第5865號），提起上訴
，經判決後，由最高法院發回更審，本院判決如下：
     主  文
上訴駁回。
     事  實
一、甲○○意圖營利，乃基於販賣第一級毒品海洛因之犯意，於
    民國96年7 月28日下午7 時許，由甲○○撥打乙○○所使用
    之0000000000號行動電話聯絡，2 人乃約定交易第一級毒品
    海洛因，其後於同日下午7 時至8 時之間，在屏東縣恆春鎮
    ○○路○段某處路旁，甲○○販賣第一級毒品海洛因1 小包
    予乙○○，並得款新臺幣（下同）800 元。乙○○旋於同日
    （28日）下午9 時許，在屏東縣恆春鎮○○路○段34之1 號
    住處，施用向甲○○購得之第一級毒品海洛因1 包，並將殘
    留第一級毒品海洛因之夾鏈空袋丟棄垃圾筒內。翌日（96年
    7 月29日）下午2 時40分許，在乙○○上開住處，經警查獲
    上開殘留第一級毒品海洛因之夾鏈空袋1 個，乙○○乃供出
    係向甲○○購買第一級毒品海洛因，因而得知上情。嗣於96
    年9 月4 日下午6 時許，在屏東縣恆春鎮○○路255 號前，
    甲○○因他案為警緝獲，並扣得甲○○所有與販賣第一級毒
    品海洛因無關之第一級毒品海洛因11包、第二級毒品甲基安
    非他命1 包、空夾鏈袋1 包共109 個、塑膠鏟1 枝、行動電
    話3 具（含門號0000000000、0000000000號SIM 卡2 張）、
    統一發票6 張、現金3 千元。
二、案經屏東縣警察局恆春分局報告臺灣屏東地方法院檢察署檢
    察官偵查起訴。
     理  由
一、證據能力之說明：正修科技大學超微量研究科技中心檢驗報
    告、恆春分局辦理毒品危害防制條例案尿液送檢人真實姓名
    對照表、屏東縣警察局涉嫌違反毒品危害防制條例初步檢驗
    報告單固係被告以外之人於審判外之書面陳述，但已經檢察
    官、被告、辯護人於準備程序表示對證據能力沒有意見，且
    於言詞辯論終結前亦未聲明異議，本院審酌上開書面陳述均
    未經乙○○爭執有錯誤性及虛偽性，復無其他證據可認有錯
    誤性及虛偽性之可能，是依該書面陳述作成時之情況，即認
    為適當，依刑事訴訟法第159 條之5 第2 項規定，自得為證
    據。
二、訊據上訴人即被告甲○○（下稱被告）否認有販賣第一級毒
    品海洛因之犯行，辯稱其並未販賣第一級毒品海洛因予乙○
    ○等語。
三、經查：
    (一)被告於事實欄所載時、地販賣第一級毒品海洛因1 包予乙
      ○○，得款800 元之事實，業據證人乙○○於原審結證稱
      其於96年7 月29日在住處查獲之殘留第一級毒品海洛因之
      夾鏈空袋1 個係向被告購買，係於遭查獲前一日在恆春鎮
      ○○路○段路邊購買，價金800 元等語明確 (見原審卷第
      50－53頁）。又參以乙○○為警查獲後採尿送檢驗，確呈
      第一級毒品海洛因陽性反應，有正修科技大學超微量研究
      科技中心檢驗報告、恆春分局辦理毒品危害防制條例案尿
      液送檢人真實姓名對照表在卷可稽 (見原審卷第37－38頁
      ），再扣案之乙○○使用後丟棄之之夾鏈空袋1 個確殘留
      有第一級毒品海洛因，亦有屏東縣警察局涉嫌違反毒品危
      害防制條例初步檢驗報告單在卷足佐 (見原審卷第39頁）
      。另衡諸乙○○既有施用第一級毒品海洛因，必然有其購
      得來源對象，其與被告係舊識關係，彼此間並無任何仇隙
      ，已經被告在本院陳明 (見本院更一卷第101 、102 頁）
      ，而販賣毒品罪刑責重大，此乃一般常人所知悉，證人乙
      ○○有施用毒品犯行，亦無不知之理，證人乙○○苟確未
      向被告購買第一級毒品海洛因，證人乙○○豈有捨真正販
      毒予其施用之人，而迭於警詢、偵查及原審審理中始終陳
      述向被告購買第一級毒品海洛因，而執意設詞構陷被告入
      重罪之理。況證人乙○○於96年7 月29日為警查獲後，經
      原審法院以96年度毒聲字第366 號裁定令入勒戒處所觀察
      、勒戒後，再經原審法院以96年度毒聲字第570 號裁定令
      入戒治處所施以強制戒治，有乙○○前案紀錄表、原審法
      院96年度毒聲字第366 號刑事裁定及臺灣屏東地方法院檢
      察署96年度聲觀字第297 號檢察官聲請書可憑 (見原審卷
      第34－36頁），證人乙○○並未受追訴刑責，亦無誣陷被
      告以求減輕刑責之考量及必要。是證人乙○○之上開證述
      應堪信與事實相符。被告辯稱未販賣第一級毒品海洛因予
      乙○○，乃無可採。
    (二)至證人乙○○就其最近一次向被告購買第一級毒品海洛因
      之時間，於警詢及原審審理中均陳稱係96年7 月28日 (見
      警卷第36頁、原審卷第52頁反面），而於偵查中則陳述係
      96 年7月28日前2 日（見偵查卷第97頁），且證人乙○○
      於警詢陳稱已向被告購買第一級毒品海洛因4 個多月，共
      計30次以上等語（見警詢卷第37頁），偵查中則結證稱僅
      向被告購買過幾次等語（見偵查卷第97頁），嗣於原審審
      理中復結證稱自96年1 月間認識被告後，直至96年7 月間
      止，均向被告購買第一級毒品海洛因等語 (見原審卷第52
      頁），有關購買毒品之情節所為陳述先後固有不一。然證
      人乙○○於警詢時，因距向被告購買第一級毒品海洛因之
      時間較近，記憶應較為清晰，而被告於原審審理中，復因
      法官提示96年7 月29日有扣押殘留第一級毒品海洛因之夾
      鏈空袋1 個之情，證人乙○○乃回憶稱該包第一級毒品海
      洛因係被抓前一日向被告購買之情 (見原審卷第52頁反面
      ），足見證人乙○○係於96年7 月28日向被告購買第一級
      毒品海洛因，而證人乙○○於96年11月22日偵查中陳述最
      後一次向被告購買第一級毒品海洛因之時間係96年7 月28
      日前2 日等語，應係已相隔一段時日，記憶模糊之故，尚
      不得因此即認證人乙○○證述向被告買第一級毒品海洛因
      一節為不可採。況證人乙○○向被告購買第一級毒品海洛
      因之確實次數為何，其他部分證述是否與實相符，既未經
      起訴，自不予審究。
    (三)又證人乙○○於警詢陳稱自96年3 月間起施用毒品，最後
      一次向被告購買第一級毒品海洛因係於96年7 月28日，已
      向被告購買第一級毒品海洛因4 個多月，共計30次以上等
      語（見警詢卷第35－37頁），於原審審理中復結證稱自96
      年1 月間認識被告後，直至96年7 月間止，均向被告購買
      第一級毒品海洛因等語 (見原審卷第52頁），然被告曾於
      96年4 月9 日至96年5 月18日羈押在臺灣屏東看守所之情
      ，有被告之前案紀錄表在卷可稽，證人乙○○證述向被告
      購買第一級毒品海洛因之期間似有未合。但觀諸上開證人
      乙○○就其向被告購買第一級毒品海洛因期間之陳述，均
      籠統含糊，並未詳細說明究係指數月間均持續相隔數日即
      向被告購買第一級毒品海洛因？或係數月間有中斷向被告
      購買第一級毒品海洛因情形？相對於其前開羈押期間亦未
      滿1 個月，且96年4 、5 月均各有多數天數未處羈押狀態
      ，自無從遽認證人乙○○證述與事實不符。況證人乙○○
      所證述於96年7 月28日以外時間向被告購買第一級毒品海
      洛因之情形為何，是否與事實相符，因未經起訴，既非本
      案審究重點，亦不影響證人乙○○證述於96年7 月28日向
      被告購買第一級毒品海洛因1 次之真實性。
    (四)另證人乙○○於原審審理中結證稱係經由柯恆成介紹向被
      告購買第一級毒品海洛因等語 (見原審卷第51頁反面），
      惟證人柯恆成於本院前審則結證稱不認識乙○○及被告等
      語（見本院上訴卷第51頁反面）。但證人乙○○並不知柯
      恆成之真實年籍等資料 (見原審卷第51頁反面），是於本
      院前審作證之柯恆成究否係證人乙○○所指介紹人柯恆成
      ，因證人柯恆成再經本院傳、拘未果，即無從確定，自不
      得以證人柯恆成於本院前審證述遽認證人乙○○之證述不
      可採。況被告與證人乙○○確實認識，業據被告陳述在卷
      ，則初始究係何人介紹證乙○○向被告購買第一級毒品海
      洛因，亦屬與本案無關。
    (五)被告因否認犯罪，致無法確認被告購入第一級毒品海洛因
      之成本及獲取利潤，然販賣毒品罪刑重大，倘無利可圖，
      衡情被告當無甘冒重刑之風險而販賣第一級毒品海洛因，
      是被告意圖營利販賣第一級毒品海洛因，至為顯明。
    綜上所述，被告販賣第一級毒品海洛因，事證明確，犯行堪
    予認定。
四、核被告所為，係犯毒品危害防制條例第4 條第1 項之販賣第
    一級毒品罪。被告持有第一級毒品海洛因後進而販賣，持有
    之低度行為應為販賣之高度行為所吸收，故不另論罪。又被
    告販賣第一級毒品海洛因僅1 次，所得800 元，足見被告販
    賣之第一級毒品海洛因數量微少，與其他販毒集團大規模販
    毒，並可輕易獲得厚利之情形相較，危害社會程度顯有差異
    ，倘科以最低本刑無期徒刑，衡諸一般人法律情感，猶嫌過
    重，情堪憫恕，乃依刑法第59條規定酌減其刑。
五、原審認被告罪證明確，因而適用毒品危害防制條例第4 條第
    1 項、刑法第11條前段、第59條、第37條第2 項規定，並審
    酌被告意圖營利販賣第一級毒品海洛因，助長毒品之流通與
    氾濫，對我國社會之安寧秩序及國人之身心健康造成危害，
    且行為後未坦承錯誤，惟被告販賣毒品之數量及所得尚微等
    一切情狀，量處有期徒刑16年，褫奪公權8 年，並說明被告
    販賣第一級毒品海洛因所得800 元，係被告因犯罪所得之財
    物，應依毒品危害防制條例第19條第1 項之規定，宣告沒收
    之，如全部或一部不能沒收時，以其財產抵償之，另敘明被
    告於96年9 月4 日遭查扣第一級毒品海洛因11包、第二級毒
    品甲基安非他命1 包、空夾鏈袋1 包共109 個、塑膠鏟1枝
    、行動電話3 具（含門號0000000000、0000000000號SIM 卡
    2 張）、統一發票6 張、現金3 千元，距被告於96年7 月28
    日販賣第一級毒品海洛因予乙○○，已相隔月餘，亦無證據
    足佐上開扣押物與被告販賣第一級毒品海洛因予乙○○有關
    ，且上開扣案之第一級毒品海洛因11包係屬被告施用第一級
    毒品犯行之佐證，亦經原審法院96年度訴字第1173號刑事判
    決宣告沒收銷燬 (見原審卷第68－70頁），自無庸再予宣告
    沒收銷燬。其認事用法，核無不合，量刑亦屬允當。被告上
    訴意旨否認犯罪，指摘原判決不當，為無理由，應予駁回。
據上論斷，應依刑事訴訟法第368條，判決如主文。
本案經檢察官郭振昌到庭執行職務。
中    華    民    國    98    年    3     月    5     日
                  刑事第八庭    審判長法  官   洪兆隆
                                      法  官   陳志銘
                                      法  官   郭玫利
以上正本證明與原本無異。
如不服本判決應於收受本判決後10日內向本院提出上訴書狀，其
未敘述上訴理由者，並得於提起上訴後10日內向本院補提理由書
狀（均須按他造當事人之人數附繕本）「切勿逕送上級法院」。
中    華    民    國    98    年    3     月    5     日
                                      書記官   楊茱宜
附錄本判決論罪科刑法條
毒品危害防制條例第4條第1項：
製造、運輸、販賣第一級毒品者，處死刑或無期徒刑；處無期徒
刑者，得併科新臺幣1 千萬元以下罰金。


司法院資訊處製作；財團法人民間司法改革基金會備份。
